【裁判字號】    98,勞安訴,3
【裁判日期】    980507
【裁判案由】    業務過失致死
【裁判全文】
臺灣臺中地方法院刑事判決             98年度勞安訴字第3號
公  訴  人  臺灣臺中地方法院檢察署檢察官
被      告  乙○○
                      2號
選任辯護人  陳惠伶律師
上列被告因業務過失致死案件，經檢察官提起公訴（97年度偵字
第22932號），被告於準備程序中為有罪陳述，經本院合議庭裁
定由受命法官依簡式審判程序獨任審理，判決如下：
    主    文
乙○○從事業務之人，因業務上之過失致人於死，處有期徒刑陸
月，如易科罰金，以新臺幣壹仟元折算壹日。緩刑貳年。
    犯罪事實
一、乙○○受陳清發委託進行位於臺中市○○區○○路1段228號
    之自宅店舖樓梯拆除工程，其以每日新臺幣2,300元之價格
    ，僱請全省人力企業有限公司（下稱全省人力公司，負責人
    為陳進添，另為不起訴處分）派遣工人馬紹新及賴俊旭至工
    地現場施作，並約定由全省人力公司提供安全帽及安全帶，
    乙○○則自行負責工地現場之監督指揮，係從事業務之人及
    勞工安全衛生法第2條第2項所稱之雇主。乙○○原應注意雇
    主對防止有墜落、崩塌等之虞之作業場所引起之危害應有符
    合安全標準之必要安全衛生設備，且雇主對於在高度2公尺
    以上之屋頂、鋼樑、開口部分等高處場所作業，勞工有墜落
    之虞者，應於該處設置護欄、護蓋或安全網等防護設備，如
    無該項設施，應使勞工確實使用安全帶、安全帽及其他必要
    之防護具。詎其竟疏未注意及此，未依規定設置前揭安全措
    施，復未確實監督勞工配戴安全帽及安全帶等防護具，以致
    賴俊旭於民國97年6月28日16時30分許，在距離地面高度約
    3.7公尺之1樓樓梯挑高處進行樓梯扶手打除作業時，跌落至
    樓梯間平臺，再墜落至地面，經送醫救治，仍因顱內出血，
    而於97年7月1日上午6時40分許死亡。
二、案經賴俊旭之女丙○○告訴臺灣臺中地方法院檢察署檢察官
    偵查起訴。
    理    由
一、本件被告乙○○所犯係死刑、無期徒刑、最輕本刑為3年以
    上有期徒刑以外之罪，其於準備程序中就被訴事實為有罪之
    陳述，經受命法官告知簡式審判程序之旨，並聽取公訴人及
    被告之意見後，本院合議庭認為適宜由受命法官獨任進行簡
    式審判程序，依刑事訴訟法第273條之1第1項規定，裁定由
    受命法官獨任進行審判程序，合先敘明。
二、上開犯罪事實，業據被告乙○○於偵查中、本院準備、審理
    時坦承不諱，核與證人馬紹新於偵查中證述之情節相符，復
    有行政院勞工委員會中區勞動檢查所97年8月11日勞中檢字
    第0971009468號函檢附之職業災害檢查報告書、現場照片49
    張、林新醫院法醫參考病歷摘要、護理紀錄、臺灣臺中地方
    法院檢察署相驗屍體證明書、檢驗報告書及死者照片13張等
    在卷可稽。又按雇主對於防止有墜落、崩塌等之虞之作業場
    所引起之危害應有符合安全標準之必要安全衛生設備，勞工
    安全衛生法第5條第1項第5款定有明文。被告乙○○負責工
    地現場之監督指揮，係從事業務之人，亦為勞工安全衛生法
    第2條第2項所稱之雇主，對於上開規定理應知之甚詳，且依
    當時現場之狀況，又無不能注意之情事，竟疏未確實督促被
    害人使用安全帶、安全帽等防護具，致被害人在距離地面高
    度約3.7公尺之1樓樓梯挑高處進行樓梯扶手打除作業時，跌
    落至樓梯間平台，再墜落至地面，經送醫救治，仍因顱內出
    血而死亡，被告上開行為自有過失至明，另被害人確因本件
    事故而死亡，與被告上開過失行為者間，具有相當因果關係
    。綜上所述，足認被告前開自白核與事實相符，自堪採為論
    罪之依據。本案事證明確，被告上開犯行堪以認定，自應依
    法論科。
三、核被告乙○○所為，係犯刑法第276條第2項之業務過失致死
    罪，並違反勞工安全衛生法第5條第1項第5款之規定，致發
    生同法第28條第2項第1款之死亡職業災害，應依同法第31條
    第1項之規定處斷。被告係以一行為觸犯上開二罪名，為想
    像競合犯，應依刑法第55條規定從一重之業務過失致人於死
    罪處斷。爰審酌被告疏未督促被害人使用安全帶、安全帽及
    提供符合標準之必要安全設備，亦未盡其注意義務，因而發
    生本件職業災害，造成被害人死亡此一無法彌補之結果，行
    為確有不當，惟念其犯後坦承犯行，且已與被害人家屬達成
    和解，有和解書一份可稽（見偵查卷第30頁），賠償被害人
    家屬所受之損害，態度良好等一切情狀，量處如主文所示之
    刑，並斟酌本案犯罪情節、被告之經濟狀況及智識程度等情
    ，諭知以新臺幣1,000元折算1日之易科罰金折算標準。又被
    告前未曾因故意犯罪受有期徒刑以上刑之宣告，有臺灣高等
    法院被告前案紀錄表及臺灣臺中地方法院檢察署刑案資料查
    註紀錄表各1份在卷可稽，其因一時失慮偶罹刑典，且參諸
    被告業已與被害人家屬達成和解在案，已如前述，經此起訴
    、審判程序及刑之宣告，理當知所警惕，信無再犯之虞，本
    院因認所宣告之刑以暫不執行為適當，併予諭知緩刑2年，
    以啟自新。
據上論斷，應依刑事訴訟法第273 條之1 第1 項、第299 條第1
項前段，勞工安全衛生法第31條第1 項，刑法第11條前段、第27
6 條第2 項、第55條、第41條第1 項前段、第74條第1 項第2款
，刑法施行法第1 條之1 ，判決如主文。
本案經檢察官甲○○到庭執行職務。
中    華    民    國    98    年     5     月     7    日
                  刑事第二庭    法  官  郭德進
以上正本證明與原本無異。
如不服本判決，應於收受送達後10日內向本院提出上訴書狀（應
敘述具體理由並附繕本）。
上訴書狀如未敘述理由，應於上訴期間屆滿後20日內補提理由書
於本院。
                                書記官  陳惠玲
中    華    民    國    98    年     5     月     7    日
附錄本判決論罪科刑之法條：
勞工安全衛生法第31條第1項
違反第5 條第1 項或第8 條第1 項之規定，致發生第28條第2 項
第1 款之職業災害者，處3 年以下有期徒刑、拘役或科或併科新
台幣15萬元以下罰金。
刑法第276 條第2項
從事業務之人，因業務上之過失犯前項之罪者，處5 年以下有期
徒刑或拘役，得併科3 千元以下罰金。


司法院資訊處製作；財團法人民間司法改革基金會備份。
